最　高　行　政　法　院　判　決
　　　　　　　　　　　　　94年度判字第00662號
上　訴　人　日成立實業有限公司
代　表　人　甲○○
訴訟代理人　林家駿律師
被 上訴 人　經濟部智慧財產局
代　表　人　乙○○
參　加　人　百慕達商．耐克國際
　　　　　　股份有限公司　　　　爾曼路1號
　　　　　　(Nike International (One Bowerman Drive,
　　　　　　 Ltd.)　　　　　　　Beaverton,Oregon U.S.A)
代　表　人　凱文．Ｒ．布朗
　　　　　　(Kevin R. Brown)
訴訟代理人　陳長文律師
　　　　　　蔡瑞森律師
上列當事人間因商標異議事件，上訴人對於中華民國92年10月22
日臺北高等行政法院91年度訴字第3084號判決，提起上訴。本院
判決如下：
　　主  文
上訴駁回。
上訴審訴訟費用由上訴人負擔。
　　理  由
上訴人前於民國89年10月20日以「NIKE & ME及圖」商標，指定
使用於商標法施行細則第49條所定商品及服務分類表第4類之皮
革保護油、黃油、潤滑油、齒輪油、工業用牛油、羊毛脂等商品
，向被上訴人申請註冊，經被上訴人准列為審定第973018號商標
（以下簡稱系爭商標，如原審判決附圖1）。嗣參加人以系爭商
標有違商標法第37條第7款、第12款之規定，對之提起異議，並
檢具註冊第64850號、第121533號、第277418號、第584894號、
第678439號、第840001號商標（以下合稱據以異議商標，如原審
判決附圖2）為證據。案經被上訴人審查，認據以異議商標為具
高知名度暨識別力之著名商標，系爭商標與據以異議商標構成近
似，有致公眾產生混淆誤認之虞，而以91年2月1日中台異字第90
1868號商標異議審定書為異議成立，系爭第973018號「NIKE&ME
及圖」商標之審定應予撤銷之處分。上訴人不服，提起訴願，遭
駁回後，遂提起行政訴訟，經原審判決駁回。
上訴人主張：（一）參加人之商標非其首先自創，且上訴人亦係
根據上開82年間所申請註冊之商標另外衍生設計而出，明顯非基
於不公平競爭之目的而抄襲參加人之商標，原審不察，駁回上訴
人之訴，有違背法令之違法，上訴人是否有基於不公平競爭之目
的，或是否有抄襲參加人商標，未見說明，有判決不載理由及應
調查之證據不予調查之違法。（二）上訴人之商標雖亦有類似「
NIKE」之字樣，原審僅以此部分之商標起首與參加人之商標類似
，認會使人產生係同一系列商標之聯想。惟依當時商標法第37條
第7款規定所應判斷者為兩商標是否近似，而非是否使人誤認係
同一系列，原審如何認定兩商標係屬相似，未見具體說明，有判
決不載理由之違法。（三）將上訴人與參加人兩商標比較，有諸
多不同處，且參加人之商標，既為所謂之著名商標，則一般具有
普通知識經驗之消費者，施以普通之注意力，即明顯可判斷系爭
二商標係非屬同一系列之來源出處，且參加人之商標既為著名商
標，其商品種類自為消費者所咸知，上訴人之商標所指定使用之
商品，與參加人無任何之相干，自無構成混同誤認之虞。二商標
無論就通體觀察，異時異地隔離觀察，及二商標之連貫讀音判斷
，均明顯可見非屬近似之商標，被上訴人當時審查後確認並非與
參加人之「NIKE」商標構成近似，方准許上訴人之商標註冊，詎
經所謂參加人異議後，又認為近似而審定上訴人商標註冊無效，
殊令人不解。（四）系爭兩商標是否構成近似且足致發生混淆誤
認，有實施市場調查之必要。原審僅以主觀之見解，即率認構成
近似並有致混淆誤認之虞，有判決不載理由及應調查之證據不予
調查之違法。況上訴人指定所用之汽車用品與參加人之運動用品
無任何關連之處，上訴人已於市場行銷十餘年，對參加人有否造
成任何傷害? 原審竟僅稱參加人之事業範圍可能越作越大而有與
上訴人相同之產品，有使消費者對商品來源產生混淆誤認之虞。
然查，參加人現無汽車用品之商品，即便將來或有之，難道又僅
以參加人後來又有汽車用品商品而不准上訴人再用該商標？原審
竟僅以尚未發生之事實為理由，實為不公平，為此，請廢棄原審
判決並撤銷訴願決定及原處分等語。
被上訴人未提出上訴答辯狀。
參加人則以：（一）系爭商標圖樣係由「NIKE & ME」文字置於
橢圓形背景所組成，其中主要部分「NIKE」之最後一個字母雖以
一類似翅膀圖形用以代替「E」字母，然其仍可清楚的被辨識為
「NIKE」，系爭商標以完全相同於參加人著名商標之「NIKE 」
作為設計主體，僅增加一較小的「&」符號、英文「ME」及橢圓
形背景，於異時異地隔離觀察，難謂無使一般消費者產生混同誤
認之虞，兩商標之主要部分的發音均為['nai ki]，完全相同，
故「NIKE & ME及圖」與「NIKE」屬外觀及讀音近似之商標，絕無
疑義。（二）參加人之「NIKE」商標屬相當強勢之商標，經過數
十年之使用，消費者見到相同或類似之文字，必會與參加人之商
標及商品產生聯想，而誤以為係參加人所產製之系列產品或與參
加人有授權關係而誤購，而有致公眾混淆誤認之虞。系爭商標之
設計概念，實際上即是抄襲參加人之著名商標，極易使人誤認為
參加人之系列產品。又按所謂「著名商標」，依系爭商標異議審
定時之商標法施行細則第31條之規定，係指有客觀證據足以認定
該商標已廣為相關事業或消費者所普遍認知者，故認定是否為著
名商標主要在於有無足夠的「使用證據」，而不是以該商標是否
為首創字為判斷基準。參加人經過數十年之「使用」，「NIKE」
已成為世所周知之著名商標。上訴人以近似於參加人著名商標「
NIKE」之「NIKE & ME」作為系爭商標之主要部分，必有致公眾
混淆誤認之虞，故系爭商標確有違異議審定時商標法第37條第7
款之規定，而不得註冊，請駁回上訴人之上訴。
原審斟酌全辯論意旨及調查證據之結果，以：（一）原處分認定
據以異議商標已達著名程度，上訴人並不爭執，而本件參加人為
世界著名之運動用品公司，自西元1971年首先以外文「NIKE」及
狀圖作為商標圖樣，使用於其產製之各種運動用品上，早於西
元1956年起陸續於英國、荷、比、盧、澳大利亞、阿根廷、奧地
利、巴拿馬、巴西、加拿大等世界各國獲准取得註冊，並自62年
起在我國申准註冊，取得註冊第64850號、第121533號、第27741
8號、第584894號、第678439號、第840001．．．號等多件商標
專用權，迄今已近30年，於此期間並分別獲准授權予必爾斯藍基
股份有限公司、美商耐克公司使用據以異議商標，其中必爾斯藍
基股份有限公司於84年間之靴鞋商品進口總值即達新台幣3億4千
5百萬元，舉凡國內各大百貨公司專櫃均有銷售，坊間運動用品
店亦隨處可見，則據以異議商標所表彰之商品品質與信譽，於本
件審定第973018號「NIKE & ME及圖」商標申請註冊日89年10月
20日之前，堪認已廣為相關事業或消費者所普遍認知並達著名，
前經被上訴人中台異字第890340號商標異議審定書審認在案。（
二）本件審定第973018號「NIKE & ME及圖」商標圖樣係由外文
「NIKE & ME」設計圖所構成，其外觀上固經設計，惟仍可輕易
辨識其外文「NIKE & ME」，與參加人據以異議之「NIKE」商標
圖樣相較，二者之外文固有無連接符號「&」及第二文字「ME」
之別，然均有顯而易見之起首「N」、「I」、「K」、「E」等相
同字母及其排列順序，據以異議「NIKE」商標復為具高度知名度
暨識別力之著名商標，於異時異地隔離觀察，難謂無使人產生同
一系列商標之聯想，應屬構成近似之商標，再鑑於企業多元化經
營趨勢，系爭商標指定使用於「皮革保護油、黃油、滑潤油、齒
輪油、工業用牛油、羊毛脂、．．．」等商品，自易致一般消費
者對其所表彰之商品來源產生混淆誤認之虞，系爭商標之申請註
冊，自有系爭商標異議審定時商標法第37條第7款及同法施行細
則第15條第1項及第31條第1項規定之適用，而無實施市場調查之
必要。（三）至於上訴人於訴願階段91年4月1日檢送之商品型錄
、看板、雜誌廣告及90年度營業稅單等證據資料影本，揆其內容
，或無使用日期，或使用日期晚於系爭商標申請註冊日，或僅說
明有銷售之事實，尚難證明系爭商標於申請前有較據以異議商標
「先」廣泛使用之事實，亦無法據以認定相關事業或消費者得以
區辨兩商標所表彰商品來源，而無生相聯想或混淆誤認之虞。從
而，上訴人以近似之外文「NIKE」，作為系爭商標圖樣之一部分
申請註冊，指定使用皮革保護油、黃油、潤滑油、齒輪油、工業
用牛油、羊毛脂等商品，實有使消費者對其商品之來源或產製主
體發生混淆誤認而予購買之虞，自應不准註冊，遂駁回上訴人之
訴。
本院查：按商標圖樣「相同或近似於他人著名之商標或標章，有
致公眾混淆誤認之虞者」，不得申請註冊，為行為時商標法第37
條第7款所明定。衡酌二商標圖樣是否近似，以具有普通知識經
驗之購買人，於購買時施以普通所用之注意，有無混同誤認之虞
判斷之，同法施行細則第15條第1項定有明文。再行政院台74經
字第18068號函准修正備查之「商標近似審查標準」八、一及二
之(八)意旨，一旦彼此商標圖樣上之外文有一單字或主要部分相同
，有致混同誤認之虞者，即為外觀近似，亦即構成近似商標。又
所稱著名商標或標章，係指有客觀證據足以認定該商標或標章已
廣為相關事業或消費者所普遍認知者，復為同施行細則第31條第
1項所明定。系爭商標圖樣係由「NIKE & ME」文字置於一橢圓形
背景所組成，其中主要部分「NIKE」之最後一字字母雖以一類似
翅膀圖形用以代替「E」字母，然仍可清楚辨識為「NIKE」，是
系爭商標以完全相同於參加人著名商標之「NIKE」作為設計主體
，僅增加一較小之「&」符號及英文「ME」暨橢圓形背景，於異
時異地隔離觀察，難謂無使一般消費者混同誤認之虞，應屬構成
近似之商標。又參加人之「NIKE」商標屬相當強勢之商標，經過
數十年之使用，為消費市場所普遍接受並認知，應屬行為時商標
法施行細則第31條所定有客觀證據，足以認定該商標已廣為相關
事業或消費者所普遍認知之著名商標等情，業經原審判決明甚
詳。原審判決以兩商標主要部分相似，足認有使人產生混淆誤認
之虞，經核與上揭說明並無不合，並無判決不載理由及應調查之
證據不予調查之違法情形。上訴人所訴各節，乃上訴人以其對法
律上見解之歧異，就原審取捨證據、認定事實之職權行使，指摘
其為不當，均無可採。綜上所述，上訴意旨指摘原審判決違誤，
求予廢棄，難認有理由，應予駁回。
據上論結，本件上訴為無理由，爰依行政訴訟法第255條第1項、
第98條第3項前段，判決如主文。
中    華    民    國    94    年    5    月    19     日
                  第五庭審判長法  官　趙　永　康
                              法  官　鄭　淑　貞
                              法  官　黃　淑　玲
                              法  官　侯　東　昇
                              法  官　林  文  舟
以  上  正  本  證  明  與  原  本  無  異
中    華    民    國    94    年    5    月    20     日
　　　　　　　　　　　　　　　書記官　莊　俊　亨
